# 请教陈版主！关于借壳上市合并财务报表问题

提问人：xuelilcc 时间：2015-10-06 17:54:14
案例的情形是：
A公司是上市公司，B公司是非上市公司，双方股东达成协议，将A公司所有资产负债置出，B公司100%
股权置入，差额部分由A公司通过非公开发行股份方式向B公司控股股东及部分少数股东补足。
根据准则规定，购买日合并财务报表中的股本金额应当反映B公司合并前的股本以及模拟新发行股份
的金额，但股数和种类应当是A公司的股数和种类，即股数可能和股本金额不一致。但在网上寻找类
似案例时，发现编报的结果中，股数均与金额一致，不知是如何做到的，是出于净壳采用权益性交易
的原则简单调整资本公积吗？
另外，类似案例编报的方法看见过两种，一种是年初股本金额仍为上年末备考金额，年末股本金额为
年初部分+上市公司当年发行股份购买资产的数量-年初股本与上市公司合并前股本的差额，即将年末
数反映为上市公司年末实际对外发行股份的数量；另一种是，年初股本金额已调整为年末上市公司实
际对外发行股份的数量，等于年末股本金额。第二种方法的出发点是否与双方股东之间的某些承诺有
关？究竟应该选择哪一种？
这些问题实在是非常困扰，望陈老师百忙之中解答，谢谢！

回答人：chenyiwei
1 、虽然理论上，在反向购买方法下编制的合并报表中，股本金额与实际发行在外的股份数量可以不一致，但实际操作中基本没有这样处理的，一般做法是：在反向购买完成后的合并报表中，购买日（重组完成日）之前的股本为法律上此次重组中增发的股本，重组完成后的股本即等于实际发行在外的股份数。合并报表层面的留存收益按会计上购买方的留存收益金额滚存下来，最终的合并差额调整资本公积。 2 、另外，没有看到过你所说的第二种情况，推测你说的第二种情况是否采用的是向重组方无偿划转股份，而不是由上市公司向重组方发行股份购买资产的方式？因具体情况不明，不便评论。

回答人：chenyiwei
1 、虽然理论上，在反向购买方法下编制的合并报表中，股本金额与实际发行在外的股份数量可以不一致，但实际操作中基本没有这样处理的，一般做法是：在反向购买完成后的合并报表中，购买日（重组完成日）之前的股本为法律上此次重组中增发的股本，重组完成后的股本即等于实际发行在外的股份数。合并报表层面的留存收益按会计上购买方的留存收益金额滚存下来，最终的合并差额调整资本公积。 2 、另外，没有看到过你所说的第二种情况，推测你说的第二种情况是否采用的是向重组方无偿划转股份，而不是由上市公司向重组方发行股份购买资产的方式？因具体情况不明，不便评论。

提问人：yyzq 时间：2015-10-08 16:54:43
刚好工作中要涉及反向购买，正在学习。 2014 年报中，合力泰借壳联合化工（ 002217 ）的股本就是楼主所谈到的情形。也想请教一下陈老师，这种变通有没有官方的解释？《企业会计准则讲解(2010)》上的有些说法是不是过时了？我现在应按你所说到的方法做吗？我是企业基层会计人员。

回答人：chenyiwei
不能说过时，但股本金额不同于股份数很难以理解，在实务中的接受程度也比较低。国内法律环境下“股本”概念的特定法律含义是那些IASB的委员们不可能考虑周全的。

提问人：zengfengxia 时间：2015-10-09 17:32:36
实务中有看到反向收购完成后的上市公司，合并报表期末的股本采用模拟的股本金额，与母公司报表中股本不一致，交易所也没有提出让公司修改。这种做法到底对不对？

回答人：chenyiwei
按照讲解的字面意思，可能这样是对的。但合并报表主体本来就不是一个法律主体，股东权益的明细分类在合并报表层面并不具有像个别报表层面那样的特定含义，所以不用太纠结，尤其是股本和资本公积之间的此消彼长。